【裁判字號】    98,交聲更一,17
【裁判日期】    980420
【裁判案由】    聲明異議
【裁判全文】
臺灣高雄地方法院交通事件裁定      98年度交聲更一字第17號
原處分機關  交通部公路總局臺中區監理所臺中市監理站
異  議  人  乙○○
即受處分人
上列異議人即受處分人因違反道路交通管理處罰條例案件，對於
交通部公路總局臺中區監理所台中市監理站於中華民國97年10月
14日所為之處分（原處分案號：裁監稽違字第裁61-B00000000號
，聲明異議，經本院於98年1 月12日以97年度交聲字第2786號裁
定異議駁回，異議人不服提起抗告，經臺灣高等法院高雄分院於
98年3 月6 日以98年度交抗字第70號裁定撤銷原裁定發回本院，
本院更為裁定如下：
    主  文
原處分撤銷。
乙○○不罰。
    理  由
一、原處分意旨略以：異議人即受處分人乙○○於民國97年8 月
    19日19時54分許，騎乘車牌號碼BP9-789 號重型機車，行經
    高雄市○○區○○路與後昌路590 巷交岔路口（下稱違規地
    點路口）時，因有駕車行經有燈光號誌管制之交岔路口闖紅
    燈之違規事實，爰依道路交通管理處罰條例第53條第1 項裁
    處罰鍰新臺幣（下同）1, 800元，並依同條例第63條第1項
    第3 款規定記違規點數3 點。
二、異議意旨略以：伊確有於上開時間騎車行經前開路段，惟伊
    並未闖紅燈。雖舉發員警陳稱其在前揭違規地點路口停等紅
    燈時，看見伊在該路口闖紅燈，然伊當時所見警車原來停等
    紅燈之路口，係在後昌路與新昌街交岔路口，並非前揭違規
    地點路口，是員警所述已與事實有悖，且伊遭攔停後，員警
    聲稱伊闖紅燈之路口係「後昌路195 號」，然同行之替代役
    男卻稱係在「中油門口」，嗣在罰單上又記載違規地點在「
    後昌路與後昌路590 巷交岔路口」，前後所述不一，亦令人
    質疑。況據員警攔停後當場表示伊完全未減速即闖越紅燈等
    語，亦與闖紅燈者通常會先減速看有無來車後始行闖越之常
    情不符。此外，本件並無照片可資為證，異議人自無以信服
    ，為此聲明異議，請求撤銷原處分云云。
三、按法院受理有關交通事件，準用刑事訴訟法有關規定，為道
    路交通管理處罰條例第89條及道路交通案件處理辦法第4 條
    所明定。而關於聲明異議案件之管轄事項，上開辦法既無特
    別規定，自應準用刑事訴訟法第5 條第1 項規定，由受處分
    人之違規行為地或其住所、居所、所在地之法院管轄（司法
    院74年7 月14日（74）廳刑一字第550 號函意旨參照）。查
    本件異議人異議時之居所及送達處所為「高雄市○○區○○
    路271 號6 樓之5 」乙情，業據異議人於聲明異議狀中記載
    明確，且本件舉發之違規地點係在本院所轄之高雄市楠梓區
    ，亦有高雄市政府警察局舉發違反道路交通管理事件通知單
    1 份在卷可考，是本院就本件自有管轄權，合先敘明。
四、第按法院受理有關交通事件，準用刑事訴訟法之規定。犯罪
    事實應依證據認定之，無證據不得認定犯罪事實。不能證明
    被告犯罪或其行為不罰者，應諭知無罪之判決，道路交通管
    理處罰條例第89條前段、刑事訴訟法第154 條第2 項、第30
    1 條第1 項分別定有明文。次按認定不利於被告之事實，須
    依積極證據，苟積極證據不足為不利於被告事實之認定時，
    即應為有利於被告之認定，更不必有何有利之證據。而認定
    犯罪事實所憑證據，雖不以直接證據為限，間接證據亦包括
    在內，然無論直接或間接證據，其為訴訟上之證明，須於通
    常一般之人均不致有所懷疑，而得確信其為真實之程度者，
    始得據為有罪之認定，若其關於被告是否犯罪之證明未能達
    此程度，而有合理性懷疑之存在，致無從形成有罪之確信，
    即不得遽為不利被告之認定，最高法院30年上字第816 號、
    76年台上字第4986號判例意旨參照。
五、經查：
  (一)本件取締闖紅燈之過程，依證人即舉發員警甲○○於本院調
    查中證稱：伊於97年8 月19日晚上某時許，因駕駛巡邏警車
    執行巡邏勤務，沿後昌路由北向南行駛至該路與後昌路590
    巷交岔路口停等紅燈時，在紅燈號誌亮起約4 、5 秒後，發
    現異議人以時速30至40公里之車速，騎車沿後昌路由南往北
    方向行駛至該路口，未經減速闖越紅燈，伊見狀就打開警示
    燈，並將車迴轉跟隨在異議人後方追去，因當時車流量較大
    ，所以是開到較空曠的地方才攔停等語（參本院97交聲2786
    號卷第34至36頁），可知證人甲○○係於對向車道見有人闖
    紅燈後，始在路口將所駕駛警車警示燈開啟，並180 度迴轉
    由後追趕攔截。而觀之證人甲○○上開證稱當時該地區車流
    量較大等語，顯然該路口係人車鼎沸，則證人甲○○於路口
    將警車為180 度迴轉時，自須分心留意四周來車，此時闖紅
    燈之機車必當離開證人甲○○之視線。參以證人甲○○上開
    所述於見機車闖紅燈，馬上開啟警車警示燈並迴轉之情，因
    當時夜間天色昏暗，故證人甲○○將警車警示燈開啟後，過
    往車輛必當馬上注意有警車，而闖紅燈之機車駕駛人甫因違
    規，即發現有警察開車迴轉而來，因該路段人車鼎沸，實有
    可能利用車流眾多之機會，往旁邊騎樓或小路閃逸而躲避取
    締，若違規機車此一躲避之舉，恰係證人甲○○於路口分心
    迴轉警車之時所為，而為證人甲○○所不知，則證人甲○○
    於迴轉後，即有誤認他車係違規機車之可能。縱該違規機車
    未如本院上開所論，業已往騎樓或小路閃逸，因證人甲○○
    僅係於路口突然目睹機車闖紅燈所證，以證人甲○○對該機
    車所留之短暫印象，於將警車為180 度迴轉後，在人車鼎沸
    之路段，是否能正確覓得已然遠去之闖紅燈機車，亦非無疑
    。
  (二)證人甲○○對本院上開疑問雖於98年4 月13日本院調查中證
    稱：當時路口呈現靜止狀態，且當時伊所駕駛之警車位置就
    在路口，闖紅燈的人距離伊大概六、七米，而伊在迴轉之前
    就有把闖紅燈的人車子的顏色紅色，穿黑色衣服，帶安全帽
    等特徵都記起來，迴轉後發現後昌路的機車沒有很多，大概
    只有六、七部，伊所看到的闖紅燈的機車非常明顯可以跟其
    他的機車作區隔等語（參本院卷第18頁），然本院衡之本件
    違規發生時間係97年8 月19日，復依證人甲○○於本院98年
    1 月8 日調查時證稱每月大概取締類似突發違規4 、5 件之
    情（參本院97交聲2786號卷第36頁），則本件違規從發生至
    98年4 月間已約8 月，證人甲○○至少已取締類似案件30餘
    件，衡情其各次取締違規，於將違規車輛攔停前，對該車輛
    及駕駛人衣服顏色之短暫印象，實無可能如此牢記，真正記
    憶者，應係將違規車輛攔停後開單舉發過程所留存之印象，
    蓋此時違規人係處於靜止狀態，開單舉發亦需一段時間，證
    人甲○○此時對違規人所留印象自較深刻。是證人甲○○上
    開所證於迴轉前，業將本件違規機車及駕駛人所穿衣服顏色
    牢記等陳述，甚有可能係將異議人機車攔停後對異議人所留
    存之印象，客觀上對本院前開如何確認、辨識違規機車之疑
    問，自未能完全釐清。至本件違規取締當時，雖有證人即替
    代役役男丙○○陪同證人甲○○一同執行勤務，然證人丙○○因僅係服役，只依照警員指令辦事，對任務毫不關心，故
    對本件全無印象乙節，業據證人丙○○於本院調查中證述明
    確（參本院卷第19頁），是亦無從由證人丙○○對本案之經
    歷，與證人甲○○之證詞交互核對，而確認本案違規駕駛人
    為異議人。
  (三)綜上，證人甲○○證稱其於本件違規時、地，看見1 台機車
    沿闖紅燈行駛等情，固屬可信，惟當時該路段人車鼎沸，且
    該機車行駛速度非慢，而證人甲○○又因須在路口將警車迴
    轉而分心他顧，故其於將警車迴轉後，是否能正確覓得已然
    遠去之闖紅燈機車，實非無疑。復無路口監視器錄影畫面以
    資證明該機車之車號確為異議人所有之BP9-789 機車，是無
    從僅以證人甲○○之證詞，逕行認定前開違規機車之車號即
    為BP9-789 號。從而，原處分機關認定異議人於前開時、地
    ，曾為闖紅燈之違規行為，而依路交通管理處罰條例第53條
    第1 項及第63條第1 項之規定，裁處異議人罰鍰1,800 並記
    違規點數3 點，難謂有據。本件聲明異議，自屬有理，原處
    分機關之裁處自應予以撤銷，並為不罰之諭知。
據上論斷，應依道路交通案件處理辦法第20條前段，裁定如主文
。
中    華    民    國    98    年    4     月    20    日
                  交通法庭   法  官   林揚奇
以上正本證明與原本無異。
對於本件裁定如有不服，應於送達後5 日內，向本院提出抗告書
狀，敘述抗告之理由，抗告於臺灣高等法院高雄分院。
中    華    民    國    98    年    4     月    20    日
                             書記官   何明昌


司法院資訊處製作；財團法人民間司法改革基金會備份。
